【裁判字號】    98,訴,1062
【裁判日期】    980430
【裁判案由】    偽造文書等
【裁判全文】
臺灣臺中地方法院刑事判決              98年度訴字第1062號
公  訴  人  臺灣臺中地方法院檢察署檢察官
被      告  乙○○
上列被告因偽造文書等案件，經檢察官提起公訴（98年度偵字第
96 0號、第5400號），被告於本院準備程序中就被訴事實為有罪
之陳述，經本院合議庭裁定由受命法官獨任依簡式審判程序審理
，判決如下：
    主    文
乙○○服用酒類，不能安全駕駛動力交通工具而駕駛，處有期徒
刑貳月，如易科罰金，以新台幣壹仟元折算壹日；又行使偽造私
文書，足以生損害於公眾及他人，處有期徒刑肆月，如易科罰金
，以新臺幣壹仟元折算壹日。如附表所示偽造之「甲○○」署押
（署名及指印），均沒收。應執行有期徒刑伍月，如易科罰金，
以新台幣壹仟元折算壹日。如附表所示偽造之「甲○○」署押（
署名及指印），均沒收。
    犯罪事實
一、乙○○於民國97年12月9 日凌晨2 時許起，在其位於彰化縣
    伸港鄉○○村○○路66之19號住處，飲用米酒數杯後，明知
    自己之精神狀態不佳已達於不能安全駕駛動力交通工具之程
    度，竟仍於同日凌晨4時許，駕駛車牌號碼4698－NF號自用
    小貨車，沿國道3號高速公路前往新竹送貨。嗣於同日清晨5
    時24分許，行經國道3號南向158.7公里處（臺中縣大甲鎮轄
    區○○○○○道公路警察局第七警察隊大甲分隊員警攔檢，
    且因員警發覺其酒氣濃厚，即對其施以酒精濃度測試，而測
    得其吐氣所含酒精濃度達每公升0.60毫克。
二、乙○○為警查獲上開酒醉駕車情事後，因其本人駕駛執照業
    遭吊扣，為規避無照駕駛之行政罰責，竟基於偽造署押、偽
    造私文書而行使之接續犯意，冒用其堂弟「甲○○」之名義
    ，先後為下列偽造署押、行使偽造私文書犯行（文件份數及
    各偽造之署押數量均詳附表）：
  (一)97年12月9 日凌晨5 時24分許，在上開攔檢地點，於附表編
    號所示酒精濃度測試單上，偽造「甲○○」之簽名、指印
    ，並接續在附表編號所示舉發違反道路交通管理事件通知
    單「移送聯」之「收受通知聯者簽章欄」內偽造「甲○○」
    之署名（該舉發通知單為1 式3 聯，第1 聯無簽名，在第2
    聯即「移送聯」上偽造署名，其下「存根聯」因複寫之作用
    亦有偽造之「甲○○」署名），表示「甲○○」已收受上開
    舉發通知單之證明，而偽造以「甲○○」名義簽收之舉發通
    知單移送聯、存根聯私文書，並持之交予國道公路警察局第
    七警察隊大甲分隊員警而行使之，足以生損害於員警對於道
    路交通事件管理之正確性及甲○○本人。
  (二)乙○○又接續於同日即97年12月9 日5 時24分許，在附表編
    號之國道公路警察局第七警察隊拘提逮捕告知本人通知書
    之「被通知人簽名捺印欄」內，偽造「甲○○」之署押（署
    名、指印），表示「甲○○」已知悉受逮捕之原因，並收受
    逮捕通知之證明而偽造私文書；再接續於同日6 時許，在附
    表編號執行拘提逮告知親友通知書之「被通知人簽名捺印
    欄」內，偽造「甲○○」之署押（署名、指印），並已知悉
    得通知親友且經「甲○○」表示無庸通知之證明而偽造私文
    書，並各持之交付上開員警而予行使，均足以生損害於甲○
    ○及警察機關執行拘提、逮捕程序之正確性。另接續於同日
    6 時30分許，在附表編號汽車駕駛人酒後生理協調平衡檢
    測紀錄表之受測人（簽名捺印）欄內，偽造「甲○○」之署
    押（署名、指印）。復接續於同日7 時15分，在國道公路警
    察局第七警察隊大甲分隊應訊後，在如附表編號之警詢筆
    錄、附表編號之口卡片、附表編號指紋卡片、附表編號
    之錄音封緘上，各偽造「甲○○」之署押（署名、指印）
    。
  (三)乙○○嗣於同年12月9 日10時31分許，經警移送而接受臺灣
    臺中地方法院檢察署內勤檢察官偵訊完畢後，又接續在如附
    表編號之訊問筆錄末「受訊問人」欄內，偽造「甲○○」
    之署名，並接續在附表編號所示臺灣臺中地方法院檢察署
    限制住居具結書之「具結人即被告欄」內，偽造「甲○○」
    之署押（署名、指印），表示已知悉檢察官諭令限制住居之
    處分及違反效果，並願遵守之證明而偽造私文書，進而持之
    交付書記官附卷而予以行使，足以生損害於檢察機關辦理限
    制住居程序之正確性及甲○○。嗣經同署法警辦理文件領取
    手續時，乙○○不慎脫口說出自己姓名為乙○○，經法警報
    告檢察官得知上情，復經員警就附表編號之指紋卡片送請
    內政部警政署刑事警察局經輸入電腦比對，再由人工確認鑑
    定結果，其上所蓋之指印確與該局檔存乙○○指紋卡之指紋
    相符。
三、案經國道公路警察局第七警察隊報告臺灣臺中地方法院檢察
    署檢察官偵查起訴。
    理    由
一、上揭犯罪事實，有下列證據可佐：
  (一)被告乙○○於警詢、偵查及本院準備程序之自白。
  (二)被害人甲○○於警詢之指述（見警卷B第7-10頁）。
  (三)附表所示其上有偽造「甲○○」署押（署名、指印）之各該
    文件在卷可稽（卷證頁碼詳附表，關於各該文件之數量，則
    有本院公務電話紀錄表附卷可憑，見本院卷第9頁）
  (四)內政部警政署刑事警察局98年1 月15日刑紋字第0980006335
    號鑑驗書附卷可參（見警B卷第12-14頁）
  (五)另被告酒醉駕車部分，亦有酒精濃度測試單、汽車駕駛人酒
    後生理協調平衡檢測紀錄表、刑法第一百八十五條之三案件
    測試觀察紀錄表在卷足憑（惟其上之署押係偽造如上述，見
    警A 卷第5-7頁）。
二、按刑法上之「署押」，係指於紙張或物體上簽署之姓名或其
    他符號，以表示其承認所簽署文書之效力，與印文有同一效
    力，而刑法上所謂偽造署押，係指未經他人之授權或同意，
    而擅自簽署他人之姓名或畫押（包括以他人之名義按捺指印
    之情形）者而言（最高法院93年度台上字第2057號判決意旨
    參照）。次按，刑法上之偽造署押罪，係指單純偽造簽名、
    畫押而言，若在制式之書類上偽造他人簽名，已為一定意思
    表示，具有申請書或收據等類性質者，則係犯偽造文書罪。
    查本案被告在如附表編號、、、所示文件偽造「甲
    ○○」之署押，各有如附表所示之用意或證明，自均屬刑法
    第210 條所稱之私文書，至被告於其餘附表編號、、
    至所示之文書上偽造「甲○○」之署押，均僅係單純表明
    對各該測試結果、訊問結果、封緘行為及所按壓之指印等無
    異議而已，尚不能表示其係有製造何種文書及曾為何項意思
    表示之意，是此部分僅構成刑法第217 條第1 項之偽造署押
    罪，不另成立偽造私文書罪。是核被告所為，係犯刑法第18
    5 條之3 之服用酒類，不能安全駕駛動力交通工具罪、刑法
    第第216 條、第210 條之行使偽造私文書罪及刑法第217 條
    第1項 之偽造署押罪。被告冒用「甲○○」名義先後為偽造
    署押及偽造私文書之行為，主觀上分別係基於單一犯意，客
    觀上亦均僅侵害一個法益，且係於密切接近之時地實施，各
    偽造署押、偽造私文書行為之獨立性極為薄弱，在刑法評價
    上，以視為數個舉動之接續施行，合為包括之一行為予以評
    價，較為合理，是其均屬於接續犯（最高法院93年度台上字
    第66 97 號判決意旨參照）。被告在如附表所示之文件上，
    接續偽造「甲○○」署押之行為，進而偽造如附表編號、
    、、所示之私文書，再持以行使，其偽造署押之行為
    為偽造私文書之部分行為，其偽造私文書之低度行為復為行
    使偽造私文書之高度行為所收吸，均不另論罪。公訴人漏未
    論及被告偽造附表編號部分之署押犯行，惟該部分與起訴
    部分具有接續犯之實質上一罪關係，本院應併予審酌。被告
    所犯刑法第185 條之3 之服用酒類，不能安全駕駛動力交通
    工具罪及刑法第216 條、第210 條之行使偽造私文書罪，犯
    意各別，罪名互殊，應予分論併罰。爰審酌被告素行尚可（
    有卷附刑案資料查註記錄表、臺灣高等法院被告前案記錄表
    可參），無視政府再三宣導不得酒醉駕車之禁令，仍於酒後
    體內酒精濃度已高而顯不能安全駕駛之狀態下，仍駕車上路
    ，惟幸未造成其他用路人之傷亡，犯罪情節非重；又於為警
    查獲後，為規避行政罰責冒用親人名義受檢，對檢警偵查犯
    罪及被害人甲○○致生危害，惟念其犯罪之手段、方法，及
    犯後坦認犯行，態度尚稱良好等一切情狀，量處如主文所示
    之刑，並定其應執行之刑，且各就宣告刑及應執行刑部分，
    分別諭知易科罰金之折算標準。附表所示偽造「甲○○」名
    義之簽名及指印，不問屬於犯人與否，均應依刑法第219 條
    規定諭知沒收。
據上論斷，應依刑事訴訟法第273條之1第1項，刑法第185條之3
、第216條、第210條、第41條第1項前段、第51條第5款、第219
條，判決如主文。
本案經檢察官丙○○到庭執行職務。
中    華    民    國    98    年    4     月    30    日
                  刑事第十一庭  法  官  劉敏芳
以上正本證明與原本無異。
如不服本判決應於收受判決後10日內向本院提出上訴書狀，並應
敘述具體理由；其未敘述上訴理由者，應於上訴期間屆滿後20日
內向本院補提理由書（均須按他造當事人之人數附繕本）「切勿
逕送上級法院」。
                                書記官  陳錫威
中    華    民    國    98    年    4     月    30    日
附表：
┌──┬───────────────┬─────────┬──────────┬────────┐
│編號│ 文件名稱                     │偽造署押後用以表示│合計偽造之「柯昆    │ 卷證頁碼       │
│    │（未註明數量者為1 份）        │用意或證明而屬偽造│河」署押（署名、    │                │
│    │                              │私文書            │指印）              │                │
├──┼───────────────┼─────────┼──────────┼────────┤
│  │酒精濃度測試單2 份            │無                │署名2 枚            │警卷A 第7 頁    │
│    │                              │                  │指印2 枚            │、警卷B 第18    │
│    │                              │                  │                    │頁              │
├──┼───────────────┼─────────┼──────────┼────────┤
│  │內政部警政署國道公路警察局舉發│表示甲○○收受收受│署名2 枚            │警卷B 第16、    │
│    │違反道路交通管理事件通知單移送│該舉發通知單之證明│                    │17頁            │
│    │聯、存根聯（係複寫所致）      │                  │                    │                │
├──┼───────────────┼─────────┼──────────┼────────┤
│  │國道公路警察局第七警察隊執行拘│表示甲○○已知悉受│署名2 枚            │警卷A 第9頁     │
│    │提逮捕告知本人通知書2 份      │拘提、逮捕之原因，│指印2 枚            │警卷B 第23頁    │
│    │                              │並收受逮捕通知之證│                    │                │
│    │                              │明                │                    │                │
├──┼───────────────┼─────────┼──────────┼────────┤
│  │國道公路警察局第七警察隊執行拘│表示甲○○已知悉得│署名2 枚            │警卷A 第10頁    │
│    │提逮捕告知親友通知書2 份      │通知親友且經甲○○│指印2 枚            │警卷B 第24頁    │
│    │                              │表示無庸通知之證明│                    │                │
├──┼───────────────┼─────────┼──────────┼────────┤
│  │汽車駕駛人酒後生理協調平衡檢測│無                │署名2 枚            │警卷A 第6 頁    │
│    │紀錄表2 份                    │                  │指印2 枚            │警卷B 第22頁    │
├──┼───────────────┼─────────┼──────────┼────────┤
│  │警詢筆錄3 份                  │無                │署名6 枚（每份3 枚）│警卷A 第1-3頁   │
│    │                              │                  │指印18枚（每份9枚 ）│警卷B 第19-21頁 │
│    │                              │                  │                    │（其餘1 份員警留│
│    │                              │                  │                    │存）            │
├──┼───────────────┼─────────┼──────────┼────────┤
│  │口卡片                        │無                │署名1 枚、指印1 枚  │偵卷第7 頁      │
├──┼───────────────┼─────────┼──────────┼────────┤
│  │指紋卡片                      │無                │指印20枚            │                │
├──┼───────────────┼─────────┼──────────┼────────┤
│  │國道公路警察局第七警察隊錄音、│無                │署名1 枚、指印1 枚  │偵卷後附光碟片錄│
│    │錄音帶封緘                    │                  │                    │音帶存放袋內    │
├──┼───────────────┼─────────┼──────────┼────────┤
│  │訊問筆錄                      │無                │署名1 枚            │偵卷第12頁      │
├──┼───────────────┼─────────┼──────────┼────────┤
│  │臺灣臺中地方法院檢察署限制住居│表示甲○○已知悉檢│署名1 枚、指印1 枚  │偵卷第13頁      │
│    │具結書                        │察官諭令限制住居之│                    │                │
│    │                              │處分及違反效果，並│                    │                │
│    │                              │願遵守之證明      │                    │                │
└──┴───────────────┴─────────┴──────────┴────────┘
附錄論罪科刑法條
刑法第185條之3
服用毒品、麻醉藥品、酒類或其他相類之物，不能安全駕駛動力
交通工具而駕駛者，處1 年以下有期徒刑、拘役或科或併科15萬
元以下罰金。
刑法第210條
偽造、變造私文書，足以生損害於公眾或他人者，處五年以下有
期徒刑。
刑法第216條
行使第210 條至215 條之文書者，依偽造、變造文書或登載不實
事項或使登載不實事項之規定處斷。


司法院資訊處製作；財團法人民間司法改革基金會備份。
